臺灣臺中地方法院交通事件裁定　　　　100年度交聲字第210號
原處分機關　交通部公路總局臺中區監理所
異　議　人
即受處分人　楊宗興
上列異議人即受處分人因違反道路交通管理處罰條例案件，對於
交通部公路總局臺中區監理所民國99年12月2日所為之裁決（中
監違字第裁60-Z00000000號違反道路交通管理事件裁決書），聲
明異議，本院裁定如下：
    主    文
原處分撤銷。
楊宗興汽車駕駛人，汽車行駛於高速公路，不遵管制規則而有違
規超車行為，處罰鍰新臺幣仟元，並記違規點數壹點。
    理    由
一、原處分機關移送意旨略以：異議人即受處分人楊宗興（下稱
    受處分人）於民國99年9月9日7時32分許，駕駛車牌號碼號M
    4-9617號自小客車，在國道一號高速公路北向168公里(豐原
    出口匝道)處，因有「單車道之匝道利用路肩超車」之違規
    ，經內政部警政署國道公路警察局第三警察隊以公警局交字
    第Z00000000號舉發違反道路交通管理事件通知單舉發。本
    所根據警方舉發之違規事實暨復函，於99年12月2日以中監
    違字第裁60-Z00000000號裁決書，依違反道路交通管理處罰
    條例第33條第1項第9款規定，裁處受處分人罰鍰新台幣四千
    元，並記違規點數一點，該裁決書已於99年12月8日送達，
    受處分人遲至99年12月30日提出異議，已逾法定期間等語。
二、受處分人聲明異議意旨略以：豐原交流道下若遇紅燈，車輛
    不僅回堵減速車道，甚至回堵至高速公路主線道，造成所有
    用路人危險，此交流道仍有路肩可供通行卻不開放，或可劃
    為二車道增加車流量，係高公局之消極不作為。且豐原交流
    道下有一缺口，早在98年8月以前便已存在，顯見是高公局
    消極放任或減輕回堵的便宜心態，常發現用路人沒有選擇，
    而從豐原交流道減速車道的路肩駛出缺口。另依行政程序法
    第5條，受處分人無從自舉發照片得知違規時間等相關資訊
    ，只能從通知單上得知違規時間，程序上似有瑕疵，不符合
    明確性原則等語。
三、按受處分人，不服道路交通管理處罰條例第8條主管機關所
    為之處罰，得於接到裁決書之翌日起20日內，向管轄地方法
    院聲明異議。依前開規定向法院聲明異議之期間，自裁決送
    達之翌日起算，並得依法扣除在途期間及聲請回復原狀，道
    路交通管理處罰條例第87條第1項、道路交通事件處理辦法
    第11條定有明文。本件原處分機關99年12月2日中監違字第
    裁60-Z00000000號裁決書，係於99年12月8日寄存於受處分
    人住所地之臺中逢甲郵局，以為送達，有原處分機關送達證
    書在卷可稽，受處分人係住在臺中市，與原處分機關（位於
    臺中縣大肚鄉，改制後為臺中市大肚區）非在同一鄉鎮市○
    ○○道路交通事件處理辦法第11條、法院訴訟當事人在途期
    間標準第4條、第2條規定，其在途期間為三日，則受處分人
    對該處分不服，依上開規定，應於裁決書合法送達之翌日即
    99年12月9日起計算二十日，並扣除在途期間三日，即至99
    年12月31日止之異議期間內提出異議，而受處分人係於99年
    12月30日具狀聲明異議，有聲明異議狀上原處分機關收文章
    戳足憑，並未逾二十日之法定期限，應認其聲明異議符合法
    律上之程式。
四、次按匝道係指交流道中為加減速車道及主線車道與其他道路
    間之連接部分；又汽車行駛高速公路及快速公路，不得在加
    速車道、減速車道或單車道之匝道上超越前車或倒車，高速
    公路及快速公路交通管制規則第2條第1項第12款、第9條第1
    項第3款定有明文。另汽車行駛於高速公路、快速公路或設
    站管制之道路，不遵使用限制、禁止、行車管制及管理事項
    之管制規則而違規超車、迴車、倒車、逆向行駛者，處汽車
    駕駛人三千元以上六千元以下罰鍰；又汽車駕駛人，有違反
    道路交通管理處罰條例第33條第1項之情形者，除依原條款
    處罰鍰外，並記違規點數一點，道路交通管理處罰條例第33
    條第1項第7款、第63條第1項第1款亦有明定。經查本件受處
    分人於前揭時、地駕駛M4-9617號自小客車，因有「單車道
    之匝道利用路肩超車」之違規，經警以科學儀器攝影取證逕
    行舉發等情，有內政部警政署國道公路警察局第三警察隊公
    警局交字第Z00000000號舉發通知單、採證錄影畫面暨擷取
    舉發照片在卷足參。依卷附採證錄影畫面顯示（光碟播放時
    間自00分9秒至00分14秒），受處分人駕駛M4-9617號自小客
    車，行駛於該單一匝道之路肩，打左方向燈並維持相當速度
    直行左側路肩，其確有於單車道出口匝道處違規超車之行為
    ，已臻明確。次查高速公路及快速公路交通管制規則第9條
    第1項第2款、第3款，係將「在路肩上行駛、或利用路肩超
    越前車或倒車」與「在加速車道、減速車道或單車道之匝道
    上超越前車或倒車」分列之，並分別標註於違反道路交通管
    理事件統一裁罰基準表所載本條例第33條第1項第9款、第7
    款之備註欄內，兩者顯屬不同之違規態樣甚明。是就本件舉
    發違規事實及前揭採證資料整體觀之，應認受處分人行駛於
    高速公路違規超車（即高速公路及快速公路交通管制規則第
    9條第1項第3款所定「在單車道之匝道上超越前車」），乃
    違反道路交通管理處罰條例第33條第1項第7款「違規超車」
    之規定，非屬同條項第9款之「未依規定使用路肩」。原處
    分機關未察上情，仍依道路交通管理處罰條例第33條第1項
    第9款「未依規定使用路肩」之規定裁處受處分人罰鍰四千
    元，並依同條例第63條第1項第1款之規定記違規點數一點，
    於法尚有未合。本件受處分人之異議雖無理由，但原處分既
    有上述可議之處，即無可維持，應由本院予以撤銷，爰另依
    道路交通管理處罰條例第33條第1項第7款、同條例第63條第
    1項第1款及違反道路交通管理事件統一裁罰基準表規定等規
    定裁處如主文第二項所示，以資適法。
據上論斷，應依道路交通管理處罰條例第87條第2項，道路交通
事件處理辦法第19條前段，裁定如主文。
中    華    民    國    100    年    1    月    18    日
                  交通法庭    法  官  鍾堯航
上正本證明與原本無異。
如不服本裁定應於送達後五日內向本院提出抗告狀。
                              書記官  吳淑願
中    華    民    國  100    年    1    月    18    日